【裁判字號】    98,上訴,1020
【裁判日期】    980320
【裁判案由】    毒品危害防制條例
【裁判全文】
臺灣高等法院刑事判決                98年度上訴字第1020號
上  訴  人
即  被  告  甲○○
                      國民
上列上訴人因違反毒品危害防制條例案件，不服臺灣士林地方法
院97年度審訴字第352號，中華民國98年1月16日第一審判決（起
訴案號：臺灣士林地方法院檢察署97年度毒偵字第2271號），提
起上訴，本院判決如下：
    主  文
上訴駁回。
    理  由
一、依刑事訴訟法第350條、第361條、第362條、第367條規定，
    不服地方法院之第一審判決而上訴者，須提出上訴書狀，並
    應敘明具體理由，為上訴必備之程式；其所提出之書狀未敘
    述上訴理由，或僅曾以言詞陳述上訴理由者，均應於上述期
    間屆滿後20日內補提理由書於第一審法院。第一審法院經形
    式審查，認逾期未補提上訴理由者，應定期間先命補正；逾
    期未補正者，為上訴不合法律上之程式，應以裁定駁回。倘
    已提出上訴理由，但所提非屬具體理由者，則由第二審法院
    以上訴不合法律上之程式，判決駁回。而所謂具體理由，必
    係依據卷內既有訴訟資料或提出新事證，指摘或表明第一審
    判決有何採證認事、用法或量刑等足以影響判決本旨之不當
    或違法，而構成應予撤銷之具體事由，始克當之（例如：依
    憑證據法則具體指出所採證據何以不具證據能力，或依憑卷
    證資料，明確指出所為證據證明力之判斷如何違背經驗、論
    理法則）；倘僅泛言原判決認定事實錯誤、違背法令、量刑
    失之過重過輕微，而未依上揭意旨指出具體事由，或形式上
    雖已指出具體事由，然該事由縱使屬實，亦不足以認為原判
    決有何不當或違法者（例如：對不具有調查必要性之證據，
    法院未依聲請調查亦未說明理由，或援用證據不當，但除去
    該證據仍應為同一事實之認定），皆難謂係具體理由，俾與
    第二審上訴制度旨在請求第二審法院撤銷、變更第一審不當
    或違法之判決，以實現個案救濟之立法目的相契合，並節制
    濫行上訴（最高法院97年度台上字第892 號判決參照）。又
    第二審法院認為上訴書狀未敘述理由，依刑事訴訟法第 367
    條但書規定，始應定期間命其補正。如認上訴書狀已敘述理
    由，但其理由非屬具體，其所為上訴，即不符上訴之法定要
    件，自得逕行判決駁回，無定期命補正問題（最高法院97年
    度台上字第3599號判決參照）。
二、本件原審經審理結果，認為上訴人即被告甲○○前因恐嚇案
    件，經臺灣士林地方法院以88年度訴字第533 號判處有期徒
    刑 9月確定，於民國94年6月7日執行完畢；又因施用毒品案
    件，經同院裁定觀察、勒戒，因認有繼續施用毒品傾向，再
    經同院以95年度毒聲字第 412號裁定令入戒治處所施以強制
    戒治，因無繼續強制戒治之必要，於96年 6月13日釋放，並
    於同年7月6日經臺灣士林地方法院檢察署檢察官以96年度戒
    毒偵字第50號為不起訴處分確定。詎其仍不知悔改，於上開
    強制戒治執行完畢釋放後之 5年內，復基於施用第一、二級
    毒品之犯意，於97年10月16日下午5至6時許，在臺北市○○
    區○○街87巷12號 5樓住處，先以海洛因摻入香菸之方式，
    施用第一級毒品海洛因 1次，再以將甲基安非他命置於玻璃
    球內燒烤之方式，施用第二級毒品甲基安非他命 1次。嗣員
    警於97年10月17日至上訴人上址住處查訪毒品案件，經查詢
    發覺上訴人為臺北縣政府警察局淡水分局應受尿液採驗人行
    方不明人口，經採集上訴人之尿液送驗，檢驗結果係呈嗎啡
    及甲基安非他命陽性反應等情，係以被告於原審審理時，業
    已自白施用上開第一級、第二級毒品之犯罪事實，且上訴人
    為警查獲時，經採集其尿液送檢驗結果，呈嗎啡、甲基安非
    他命陽性反應，有97年10月24日臺灣尖端先進生技醫藥股份
    有限公司濫用藥物檢驗報告與真實姓名對照表各 1份附卷可
    稽，足徵上訴人之自白與事實相符，堪以採信。因認上訴人
    犯行明確，且上訴人所犯上開 2罪，犯意個別，應分論併罰
    ，論上訴人以施用第一級毒品罪，累犯，處有期徒刑 7月及
    施用第二級毒品罪，累犯，處有期徒刑 6月，並就主刑部分
    定應執行有期徒刑 8月，並說明施用工具玻璃球因未扣案，
    被告復稱已丟棄，故不為沒收之宣告。已詳敘其認定上訴人
    犯罪事實之證據及理由，於法尚無不合。上訴意旨略稱：上
    訴人在同一時間施用第一級毒品與第二級毒品，自應從一重
    處罰，而原審法院就予一罪一罰，顯有未合云云。惟查：量
    刑之輕重，係屬事實審法院得依職權自由裁量之事項，茍於
    量刑時，已依行為人之責任為基礎，並斟酌刑法第57條各款
    所列情狀，而未逾越法定範圍，又未濫用其職權，即不得遽
    指為違法。本件原判決於量刑時，已依上揭規定，審酌上訴
    人曾有施用毒品之前科，且經強制戒治程序仍無法戒除，復
    又觸犯本件犯行，顯示其無戒絕之決心，然上訴人僅於強制
    戒治後，分別施用第一級毒品、第二級毒品各 1次，且犯後
    坦承犯行，態度尚屬良好等一切情狀，予以綜合考量後，科
    刑如前所述，並定應執行刑為有期徒刑 8月，既未逾越法定
    刑度，亦未濫用自由裁量之權限，刑度亦屬妥適，核無不當
    或違法之情形。次按刑法於94年2月2日修正公布，刪除第56
    條所定之連續犯規定，自95年7月1日起施行。而基於概括犯
    意連續多次施用毒品之行為，於刑法修正刪除連續犯規定之
    前，均依連續犯論以一罪。此次刑法第56條修正理由之說明
    謂：「對繼續犯同一罪名之罪者，均適用連續犯之規定論處
    ，不無鼓勵犯罪之嫌，亦使國家刑罰權之行使發生不合理之
    現象」、「基於連續犯原為數罪之本質及刑罰公平原則之考
    量，爰刪除有關連續犯之規定」等語，即係將本應各自獨立
    評價之數罪，回歸本來就應賦予複數法律效果之原貌。而施
    用毒品之犯行，每一個滿足該次施用毒品之行為，在時空上
    既可明顯區隔，自係各自獨立之施行毒品行為，是各次施用
    毒品之行為，應係各自獨立，尚難認係出於單一行為決意之
    數次舉動；換言之，施用毒品之行為與評價一罪之概念有別
    。故刑法修正施行後多次施用毒品之犯行，應係一罪一罰。
    經查，本件上訴人係基於各別犯意及不同之行為，分別施用
    第一級及第二級毒品，縱上訴人行為之時間密接，但是上訴
    人既於施用第一級毒品，滿足該次施用第一級毒品之行為後
    ，復另行起意再施用第二級毒品，並滿足該次施用第二級毒
    品之行為，則上訴人所犯兩罪，不具集合犯或接續犯之關係
    ，而應分別論斷處罰，並無同一案件之問題。另依被告所述
    施用方式係先以香菸摻入海洛因施用一次，再將甲基安非他
    命放在玻璃球內燒烤施用一次等情（見原審卷第32頁），亦
    非屬以一施用行為同時施用第一級毒品海洛因、第二級毒品
    甲基安非他命（俗稱一條龍）之情形，故難依想像競合犯規
    定從一重處斷。上訴意旨猶執前詞，以其所犯兩罪，應從一
    重處斷云云，自屬誤解法律規定。是上訴人既未依憑卷證資
    料，明確指出原審所為證據證明力之判斷如何違背經驗、論
    理法則，或提出新事證，指摘或表明原審有何採證認事、用
    法或量刑等足以影響判決本旨之不當或違法，揆諸上開說明
    ，尚難謂已敘明具體理由。本件上訴不合法律上之程式，爰
    不經言詞辯論，逕以判決駁回。
據上論斷，應依刑事訴訟法第367條前段、第372條，判決如主文
。
中    華    民    國    98    年    3     月    20    日
                  刑事第七庭  審判長法  官  陳晴教
                                    法  官  楊智勝
                                    法  官  游紅桃
以上正本證明與原本無異。
施用第二級毒品部分不得上訴
施用第一級毒品部分如不服本判決，應於收受送達後10日內向本
院提出上訴書狀，其未敘述上訴之理由者並得於提起上訴後10日
內向本院補提理由書（均須按他造當事人之人數附繕本）「切勿
逕送上級法院」。
                                    書記官  戴伯勳
中    華    民    國    98    年    3     月    23    日
附錄：本案論罪科刑法條全文
毒品危害防制條例第10條
施用第一級毒品者，處 6 月以上 5 年以下有期徒刑。
施用第二級毒品者，處 3 年以下有期徒刑。


司法院資訊處製作；財團法人民間司法改革基金會備份。
